臺灣高等法院刑事判決
109年度上訴字第4625號
上  訴  人  臺灣桃園地方檢察署檢察官
被      告  蘇雍傑


指定辯護人  本院公設辯護人  戴遐齡                    
上列上訴人因被告違反毒品危害防制條例案件，不服臺灣桃園地
方法院108年度訴字第1115號，中華民國109年11月17日第一審判
決（起訴案號：臺灣桃園地方檢察署108年度偵字第12316號），
提起上訴，本院判決如下：
    主  文
原判決撤銷。
蘇雍傑共同販賣第三級毒品，處有期徒刑壹年拾月。扣案之第三
級毒品愷他命貳包（驗餘含袋重合計二點二九六七公克）、門號
○○○○○○○○○○號行動電話壹支（含SIM卡壹張）以及犯罪所得新臺
幣參仟元，均沒收。
    犯罪事實
一、蘇雍傑明知愷他命係毒品危害防制條例所定之第三級毒品，
    竟意圖營利，與真實姓名年籍不詳、綽號「阿生」之成年男
    子，共同基於販賣第三級毒品之犯意聯絡，由「阿生」於民
    國108年4月16日夜間7時許，以其所有之廠牌型號「IPHONE 
    6S」手機搭配門號0000000000號，向不特定人發送內容為「
    金牌菸酒行，進口高級酒20000.8ML 、3000 1.5ML、品質高
    、效率、保證好喝、24H歡迎來電」等暗示販賣毒品之廣告
    簡訊後，即與蘇雍傑相約在桃園市新屋區新屋交流道處，「
    阿生」交付上開手機、愷他命3包與蘇雍傑，與之約定每販
    售1包愷他命新臺幣（下同）3,000元，蘇雍傑可從中分取30
    0元，所餘金額須繳回給「阿生」。適有湯宗閔、李國聖閱
    讀前開廣告簡訊後，決定合資購買，推由湯宗閔以門號0000
    000000號行動電話與蘇雍傑上開持用之門號聯繫，雙方談妥
    後，蘇雍傑即於同日夜間8時40分許，至桃園市平鎮區民族
    路二段193巷口，交付愷他命1包與湯宗閔、李國聖，並收取
    價款3,000元而完成交易。嗣蘇雍傑欲離開現場之際，為警
    察覺其行蹤有異而上前盤查，蘇雍傑於員警知悉其上開販賣
    毒品犯罪前，主動向警供出而自首並接受裁判，並當場扣得
    上開販賣剩餘之愷他命2包（驗餘含袋重合計2.2967公克）
    、上開聯繫販賣毒品用之手機（含SIM卡1張），以及所收取
    之販賣毒品犯罪所得3,000元等物，蘇雍傑於偵查及審判中
    均自白上開販賣毒品犯罪，始悉上情。
二、案經桃園市政府警察局平鎮分局報告臺灣桃園地方檢察署檢
    察官偵查後起訴。
    理  由
一、證據能力部分：以下列援引為本件犯罪事實之證據，就被告
    蘇雍傑之自白，被告並未爭執其陳述之任意性（見本院卷第
    55頁），且又有其他事證足以補強此等陳述確屬真實可信，
    自有證據能力。按刑事訴訟法第159條之5立法意旨，在於確
    認當事人對於傳聞證據有處分權，得放棄反對詰問權，同意
    或擬制同意傳聞證據可作為證據，屬於證據傳聞性之解除行
    為，如法院認為適當，不論該傳聞證據是否具備刑事訴訟法
    第159條之1至第159條之4所定情形，均容許作為證據，不以
    未具備刑事訴訟法第159條之1至第159條之4所定情形為前提
    。此揆諸「若當事人於審判程序表明同意該等傳聞證據可作
    為證據，基於證據資料愈豐富，愈有助於真實發見之理念，
    此時，法院自可承認該傳聞證據之證據能力」立法意旨，係
    採擴大適用之立場。蓋不論是否第159條之1至第159條之4所
    定情形，抑當事人之同意，均係傳聞之例外，俱得為證據，
    僅因我國尚非採澈底之當事人進行主義，故而附加「適當性
    」之限制而已，可知其適用並不以「不符前四條之規定」為
    要件（最高法院104年度第3次刑事庭會議決議意旨參照）。
    查本判決所引用其餘供述或非供述證據之證據能力，檢察官
    、被告及辯護人於言詞辯論終結前均未爭執其證據能力（見
    本院卷第52至55頁），而本院審酌上開證據製作時之情況，
    並無違法不當之情事，認以之作為證據應屬適當，揆諸前揭
    說明，自均具有證據能力。
二、上揭犯罪事實，迭據被告於警詢、偵查、原審及本院審理時
    坦承不諱（見偵卷第5至11、67頁，原審卷㈠第55頁反面，卷
    ㈡第51頁，本院卷第57頁）。核與合資購買毒品之湯宗閩於
    警詢及偵查中之陳述、李國聖於警詢中之陳述相符（見偵查
    卷第21至25、27至31、65至67頁）。而被告前揭時地甫完成
    交易欲離去之際，為警當場查獲並扣得上開販賣毒品之物品
    以及犯罪所得，有員警之職務報告書、警製扣押筆錄、扣押
    物品目錄表，以及上開毒品交易之通話暨簡訊翻拍照片等件
    附卷可稽（見偵查卷第4、34至37、42至44頁）。又被告為
    警查獲時所扣得之愷他命2包經送鑑驗結果，確含有第三級
    毒品愷他命成分，有台灣檢驗科技股份有限公司檢驗報告可
    按（見偵查卷第76頁）。本件是以上開向不特定人發送販賣
    毒品簡訊為之，可見上開有償交易，確實可從中獲利而有營
    利之情形，此情也與被告於偵查時所自承，本件以1包愷他
    命3,000元之價格出售，其可從中分受獲利300元等語相符（
    見偵查卷第66頁）。綜上各情，足以佐證被告之任意性自白
    確與事實相符，從而本案事證明確，應依法論科。
三、查被告行為後，毒品危害防制條例於109年1月15日修正，同
    年7月15日生效施行，本次修正理由係考量製造、運輸、販
    賣毒品所獲取之高利潤係驅使不法之徒前仆後繼從事該等行
    為之重要原因，是除透過刑法沒收新制擴大沒收範圍以澈底
    剝奪其犯罪所得外，如提高對該等行為所科之罰金，進一步
    增加其犯罪成本，更能有效達到防制毒品擴散之目的，爰修
    正提高罰金刑，故比較修正前、後同條例第4條第3項、第17
    條第2項規定之結果，自以修正前之規定較為有利，依刑法
    第2條第1項前段之規定，應適用行為時即修正前毒品危害防
    制條例第4條第3項之規定。是核被告上開所為，係犯修正前
    毒品危害防制條例第4條第3項之販賣第三級毒品罪。被告與
    「阿生」之人間有犯意聯絡及行為分擔，為共同正犯。被告
    於偵查及審理時均自白犯罪，已如前述，依前揭比較結果，
    既應適用修正前之規定，基於法律整體適用不得割裂原則，
    有關毒品危害防制條例第17條第2項偵審中自白之減刑事由
    ，亦應適用修正前之規定，予以減輕其刑。依本件查獲員警
    許哲偉於原審審理時所述：我當時是在超商埋伏他案詐欺車
    手的勤務，無意間發現被告有短暫上下他人車輛的行為，我
    就上前盤查，我在還沒有掌握確切的證據以前，被告就主動
    承認他有販賣毒品的情形，本案我們沒有特定的情資或資料
    才守在該處，是勤務中無意發現的等語（見原審卷㈡第44至4
    5頁），是在員警尚未查悉上開販賣毒品犯罪前，被告主動
    向員警承認此部分犯罪，並進而接受裁判，符合自首要件，
    爰依刑法第62條前段規定，減輕其刑，並與前揭減輕事由，
    依法遞減之。本件所犯販賣第三級毒品罪，法定刑為7年以
    上有期徒刑，依刑法第66條前段、第70條等規定，就上開減
    刑事由遞減後，法定最低本刑為有期徒刑1年9月，此等刑度
    ，與被告行為時已成年，對販賣第三級毒品行為之違法性及
    對社會之危害性應有認識，其純係為一己私利而犯等情狀比
    較觀之，並無過苛不當情事，故辯護人請求依刑法第59條規
    定再酌減其刑云云，並不可採。
四、原審因予論罪科刑，固非無見。惟本件被告所犯修正前毒品
    危害防制條例第4條第3項之罪，原審依前揭毒品危害防制條
    例第17條第2項自白減刑、刑法第62條前段自首減刑等規定
    遞減結果，最低本刑為有期徒刑1年9月，原審量處有期徒刑
    1年8月，於法有違。又被告在原審宣判前，即因故意犯毀損
    罪經法院判處有期徒刑3月確定，有本院被告前案紀錄表可
    按，其並不符合緩刑要件，原審併予宣告附條件緩刑，於法
    不合。是檢察官上訴意旨指謫及此，為有理由，應予撤銷改
    判。爰審酌被告僅係為了一己私利之犯罪動機，其共犯參與
    以及可分受獲利之程度，始終自白之犯罪後態度，以及其於
    原審自述教育程度高中肄業、家庭經濟狀況勉持（見原審卷
    ㈡第52頁）等一切情狀，量處如主文第2項所示之刑。扣案之
    愷他命連同無法析離之包裝袋（驗餘含袋重2.2967公克），
    係第三級毒品，屬違禁物，應依刑法第38條第1項第1 款規
    定宣告沒收，搭配門號0000000000號之行動電話1支（含SIM
    卡1張），係本件聯繫販毒所用之物，應依毒品危害防制條
    例第19條第1項規定宣告沒收，現金3,000元係本件販賣毒品
    之犯罪所得，應依刑法第38條之1第1項前段規定宣告沒收。
    另扣案之門號0000000000號行動電話1支（含SIM卡1 張），
    核與本件犯罪無關，自無從併予宣告沒收。　　　
據上論斷，應依刑事訴訟法第369條第1項前段、第364條、第299
條第1項前段，判決如主文。
本案經檢察官林欣怡提起公訴，檢察官錢明婉提起上訴，檢察官
許祥珍到庭執行職務。
中　　華　　民　　國　110　　年　　 3　   月　　10　　日
     　　　　　　 刑事第十四庭  審判長法　官  黃斯偉
                                      法　官  黎惠萍
                                      法　官  許泰誠 
以上正本證明與原本無異。
如不服本判決，應於收受送達後20日內向本院提出上訴書狀，其
未敘述上訴之理由者並得於提起上訴後20日內向本院補提理由書
（均須按他造當事人之人數附繕本）「切勿逕送上級法院」。
                                      書記官  朱子勻 
中　　華　　民　　國　　110 　年　　3 　　月　　10　　日
附錄本案論罪科刑法條：
修正前毒品危害防制條例第 4 條
製造、運輸、販賣第一級毒品者，處死刑或無期徒刑；處無期徒
刑者，得併科新臺幣二千萬元以下罰金。
製造、運輸、販賣第二級毒品者，處無期徒刑或七年以上有期徒
刑，得併科新臺幣一千萬元以下罰金。
製造、運輸、販賣第三級毒品者，處七年以上有期徒刑，得併科
新臺幣七百萬元以下罰金。
製造、運輸、販賣第四級毒品者，處五年以上十二年以下有期徒
刑，得併科新臺幣三百萬元以下罰金。
製造、運輸、販賣專供製造或施用毒品之器具者，處一年以上七
年以下有期徒刑，得併科新臺幣一百萬元以下罰金。
前五項之未遂犯罰之。